【裁判字號】    97,聲判,33
【裁判日期】    970630
【裁判案由】    聲請交付審判
【裁判全文】
臺灣臺中地方法院刑事裁定           97年度聲判字第33號
聲  請  人
即告 訴 人  甲○○
代  理  人  施雅芳律師
被      告  乙○○
上列聲請人因告訴被告妨害自由等案件，不服臺灣高等法院臺中
分院檢察署檢察長駁回再議之處分（97年度上聲議字第551號；
原偵查案號：臺灣臺中地方法院檢察署96年度偵續字第539號）
，聲請交付審判，本院裁定如下：
    主    文
聲請駁回。
    理    由
一、按告訴人不服上級法院檢察署檢察長或檢察總長認再議為無
    理由而駁回之處分者，得於接受處分書後十日內委任律師提
    出理由狀，向該管第一審法院聲請交付審判；法院認交付審
    判之聲請不合法或無理由者，應駁回之；刑事訴訟法第258
    條之1第1項、第258條之3第2項前段，分別定有明文。
二、查聲請人即告訴人（下稱聲請人）甲○○以被告乙○○涉犯
    妨害自由等罪嫌，向臺灣臺中地方法院檢察署檢察官提出告
    訴，經該署檢察官於民國97年1月8日以96年度偵續字第539
    號為不起訴處分，聲請人不服而聲請再議，又經臺灣高等法
    院臺中分院檢察署檢察長於97年3月31日以97年度上聲議字
    第551號認再議為無理由而駁回再議，聲請人於97年4月2日
    收受送達上述駁回再議之處分書後，委任代理人具狀於同年
    4月11日向本院聲請交付審判等情節，業經本院調取上開偵
    查案卷審核無誤。故本件聲請交付審判，於程序方面，尚無
    不合，合先敘明。
三、本件聲請交付審判意旨略以：
  (一)依證人林睿全於偵查中具結證稱：「96年4月8日伊有至告訴
    人經營之「培德餐飲店」店裏工作，當天有聽見告訴人與別
    人爭吵聲，但不知道告訴人是與誰爭吵，且因伊當天在後面
    ，未聽見爭吵內容，亦未看見被告毀損告訴人物品，伊無法
    判斷與告訴人爭吵之聲音，即係被告之聲音」等語，可認被
    告96年4月8日確至聲請人經營之「培德餐飲店」，聲請人確
    與人發生口角及爭吵，且被告在96年度偵字第13683號案中
    已坦承與聲請人合夥及退夥之事實，足證聲請人之指述，均
    非虛構。
  (二)依證人林元福於再議中具結證稱：「伊當時雖係借住在該處
    ，然聲請人如與被告發生口角，伊即會離開走避，當日亦如
    此，返家時伊雖有見到遭毀損之螢幕，但並未見到係何人所
    為，亦未聽到被告對聲請人有何恐嚇之言詞」等語，是被告
    於林元福所證述之日確實前往聲請人經營之「培德餐飲店」
    ，並與聲請人發生口角，聲請人螢幕亦在當日遭人毀損，參
    以聲請人一再陳明確因合資經營該店與被告有資金運用理念
    不合情事，聲請人指述被告毀損一節，亦非虛構，被告有毀
    損及恐嚇犯行，自屬至明。
  (三)被告確於96年4月8日破壞聲請人屋內門板及椅子，門板是遭
    被告以手擊破，椅子是遭被告以腳擊破，被告手腳因此扭傷
    而看診數次，並聲請鈞院向中央健保局函查乙○○於96年4
    月至5月間就醫紀錄，再向該醫療院所調取該二個月間之病
    歷，以證明被告確有毀損之犯行。
四、經查：
  (一)聲請人對被告乙○○提出妨害自由及毀損之告訴，其告訴意
    旨略為：被告乙○○與告訴人甲○○，原合資在臺中市○○
    路137號經營「培德餐飲店」，後因理念不合而生嫌隙，96
    年4月8日，被告竟基於恐嚇危害安全及毀損之犯意，在上揭
    「培德餐飲店」對聲請人揚言：「如果要拆夥，造成他經營
    不善的話，要讓妳全家死光光」等語，恐嚇聲請人，使聲請
    人心生畏懼。被告並以鐵鎚毀損店內螢幕，足生損害於聲請
    人，因認被告涉有刑法第305條恐嚇危害安全及同法第354條
    毀損等罪嫌。
  (二)前開不起訴處分及駁回再議處分之要旨略以：
    1.證人林睿全於臺灣臺中地方法院地檢署偵查中具結證述：
      伊96年4月8日至聲請人經營之「培德餐飲店」工作，當天
      雖有聽見聲請人與別人爭吵聲，但並不知道聲請人是與誰
      爭吵，且因伊當時人在後面，未聽見爭吵內容，亦未看見
      被告有毀損聲請人之物品，伊無法判斷與聲請人爭吵之聲
      音，即係被告之聲音等語。而證人上揭證詞，係經具結後
      始為證述，其證詞具有可信性，應堪採信，聲請人所指是
      否有據，並非無疑。
    2.證人林元福於臺灣高等法院臺中分院檢察署受理再議案件
      偵查中，亦到庭證述：伊當時雖係借住在該處（即培德餐
      飲店），然聲請人如與被告發生口角，伊即會離開走避，
      當日係如此，返家時伊雖有見到遭毀損之螢幕，但並未見
      到係何人所為，亦未聽到被告對聲請人有何恐嚇之言詞等
      語，故聲請人所指是否屬實，亦非無疑。
    3.聲請人固有提供被毀損物品之照片，然對於被毀損或恐嚇
      之過程，即無法舉證證明確係被告所為，自難單憑毀損照
      片，即遽認被告涉有聲請人所指述之毀損、恐嚇等犯行。
  (三)經審酌本案全部證據資料後，本院認為：
    1.按告訴人不服上級法院檢察署檢察長或檢察總長認再議為
      無理由而駁回之處分者，得於接受處分書後十日內委任律
      師提出理由狀，向該管第一審法院聲請交付審判；法院認
      交付審判之聲請不合法或無理由者，應駁回之；法院為前
      項裁定前，得為必要之調查，刑事訴訟法第258條之1、第
      258條之3第2項前段、第3項，分別定有明文。刑事訴訟法
      於91年2月8日經修正公布，新增前述第258條之1，此乃對
      於「檢察官不起訴或緩起訴裁量權」制衡之一種外部監督
      機制，此時，法院僅在就檢察官所為之不起訴或緩起訴之
      處分是否正確加以審查，以防止檢察機關濫權，依此立法
      精神，法院就聲請交付審判案件之審查，所謂「得為必要
      之調查」，其調查證據之範圍，亦應以偵查中曾顯現之證
      據為限，不可就告訴人新提出之證據再為調查，亦不可蒐
      集偵查卷以外之證據。又依新修正刑事訴訟法第260條對
      於不起訴處分已確定或緩起訴處分期滿未經撤銷者得再行
      起訴之規定，其立法理由說明，本條所謂不起訴處分已確
      定者，係包括「聲請法院交付審判復又經駁回者」之情形
      在內，則法院就聲請交付審判案件之審查，所謂「得為必
      要之調查」，其調查證據範圍，自更應以偵查中曾顯現之
      證據為限，不得就告訴人新提出之證據再為調查，亦不可
      蒐集偵查卷以外之證據，否則將與刑事訴訟法第260條之
      再行起訴之規定，混淆不清，故法院裁定交付審判之前提
      ，必須偵查卷內所存證據已符合刑事訴訟法第251 條第1
      項規定「足認被告有犯罪嫌疑」檢察官應提起公訴之情形
      ，亦即該案件已經跨越起訴門檻，否則，縱或法院對於檢
      察官所認定之基礎事實有不同判斷，但如該案件仍須另行
      蒐證、偵查，始能判斷應否交付審判者，因交付審判審查
      制度並無如同再議救濟制度得發回原檢察官繼續偵查之設
      計，法院仍應依同法第258條之3第2項前段規定，以聲請
      為無理由裁定駁回。從而聲請人請求本院調查被告乙○○
      於96年4 月至5月間就醫紀錄，再向該醫療院所調取該二
      個月間之病歷，自與前開交付審判案件得調查證據之範圍
      不符，所請礙難照准，先予敘明。
    2.復按犯罪事實應依證據認定之，無證據不得認定犯罪事實
      ，刑事訴訟法第154條第2項定有明文。又告訴人之告訴，
      係以使他人受刑事訴追為目的，是其陳訴是否與事實相符
      ，仍應調查其他證據以資審認，最高法院52年台上字第13
      00號判例可資參照。另認定犯罪事實應依證據，為刑事訴
      訟法所明定，故被告否認犯罪事實所持之辯解，縱屬不能
      成立，仍非有積極證據足以證明其犯罪行為，不能遽為有
      罪之認定，最高法院30年上字第1831號判例亦著有判例。
      本件被告否認有恐嚇及毀損之犯罪行為，而證人林睿全於
      偵查中具結證述內容及證人林元福於再議偵查中具結證述
      情節，均無從佐實聲請人之指述確有其事，業如前述；而
      聲請人於偵查時稱有監視器畫面及毀損物品照片可證明被
      告犯行，然經檢察官多次命提出後仍未提出，嗣於再議偵
      查中始提出被毀損物品之照片，惟是否即為案發當日之現
      場照片，又照片內物品毀損之結果是否確係被告所為，均
      顯有疑問；且縱認聲請人所指案發當日，聲請人與被告確
      曾發生爭吵，然就聲請人所指述之毀損及恐嚇危害安全之
      犯行，既無錄影及第三人明確之證述得以佐證，本院尚無
      從獲致被告有涉犯聲請人指述犯行之嫌疑之心證。
五、綜上所述，臺灣臺中地方法院檢察署檢察官及臺灣高等法院
    臺中分院檢察署檢察長針對聲請人前開聲請交付審判之指述
    內容，業經為必要之調查、蒐證及詳細論列說明理由，原不
    起訴及駁回再議聲請之處分書所為之事實認定、理由說明，
    均無明顯悖於經驗法則、論理法則或其他證據法則之情事，
    本院因認本件並無「聲請人所指摘不利被告之事證未經檢察
    機關詳為調查或斟酌，或不起訴處分書所載理由違背經驗法
    則、論理法則或其他證據法則」等得據以交付審判之事由存
    在，原處分書以被告並無聲請人所指之毀損及恐嚇危害安全
    之犯行，分別予以不起訴處分及駁回再議之聲請，洵屬有據
    ，並無違誤之處。是以，本件聲請人仍執前詞，聲請交付審
    判，為無理由，應予駁回。
六、依刑事訴訟法第258條之3第2項前段，裁定如主文。
中    華    民    國    97    年    6     月    30    日
                  刑事第十二庭  審判長法  官  莊深淵
                                      法  官  蔡建興
                                      法  官  廖慧如
以上正本證明與原本無異。
本件不得聲明不服。
                                      書記官  張宏清
中    華    民    國    97    年    6     月    30    日


司法院資訊處製作；財團法人民間司法改革基金會備份。
